最高法院民事判決　　　　　　　　　　　　　　　八十六年度台上字第二三五九號
　　上　訴　人　 丙　○
　　　　　　　　 丁　○
　　　　　　　　 吳長泰
　　　　　　　　 甲　○
　　　　　　　　 乙　○
　　共　　　同
　　訴訟代理人　 唐
　　被 上訴 人　 戊○○
右當事人間請求排除侵害事件，上訴人對於中華民國八十五年十月二十八日台灣高等
法院臺南分院第二審判決（八十五年度重上字第一七號），提起上訴，本院判決如左
：
    主  文
上訴駁回。
第三審訴訟費用由上訴人負擔。
    理  由
本件被上訴人主張：坐落雲林縣四湖鄉○○段地號第八八二至八九○號、及同段第八
九二、八九三、八九四、一○三號等土地為伊與訴外人蔡耀宗、蔡翼飛、蔡耀勳、蔡
耀永及吳連發所共有，惟分別遭上訴人等無權占用，渠等占用之情形如第一審判決附
圖（下稱附圖）所示等情，爰依民法第七百六十七條、第八百二十一條規定，求為命
被上訴人分別將所占用土地之地上物拆除，並將土地交還伊及其他共有人全體之判決
。
上訴人丙○、甲○、吳長泰三人則以：伊等占用之土地係伊等及吳長泰之先父吳梭三
人於民國五十二年六月十一日，各以新臺幣三萬八千五百元向系爭土地共有人之一蔡
耀勳購得四湖鄉○○○段三○三－四號土地內三分五厘，並註明係實地買賣，伊等並
非無權占有等語。上訴人丁○、乙○以：伊等占用之土地係由伊等與第一審共同被告
吳政男、吳核、吳鐘及吳克明之先父吳拋於五十二年間向被上訴人戊○○之堂兄蔡隆
德所購買，土地為被上訴人祖先之產業，蔡隆德出售其應繼之份額予伊等，伊等自非
無權占用等語。分別資為抗辯。
原審以：查被上訴人主張系爭土地為被上訴人及訴外人蔡耀宗等人所共有，現由上訴
人所占用，其占用之情形如附圖所示等情，業據其提出土地登記簿謄本十三份為證，
並經第一審法院會同雲林縣北港地政事務所勘測屬實，製有勘驗筆錄及複丈成果圖在
卷可稽。上訴人亦自認占用如附圖所示之土地，是被上訴人上開主張堪信為真實。至
被上訴人丙○、甲○、吳長泰抗辯其等占用之土地係丙○、甲○及吳長泰之父吳梭於
五十二年間向蔡耀勳所購買等語，固據其提出賣渡契約書影本為證。惟證人蔡耀勳於
原審證稱：伊並未出賣伊之應有部分與丙○、甲○、吳梭等人，而係代理蔡隆德賣蔡
隆德之份額予丙○等三人等語，上訴人丙○等三人嗣對上開蔡耀勳之證言表示不爭執
，是被上訴人丙○、甲○及吳梭確有向蔡隆德購買其所占用之土地，堪以認定。又上
訴人丁○抗辯：伊占用之土地，係伊於五十二年間向蔡隆德購買等語，亦據其提出土
地賣渡證為證，且被上訴人對該賣渡書形式上之真正並不爭執，則丁○此部分之抗辯
亦堪信為真實。至上訴人乙○抗辯：伊占用之土地係向蔡隆德購買云云，則為被上訴
人所否認，上訴人復無法舉證以實其說，故其此部分抗辯，不足採。惟查蔡隆德始終
未登記為系爭土地之共有人，此有土地登記簿謄本在卷可稽，且為兩造所不爭執，是
縱上訴人所主張，蔡隆德係將其應繼承之份額出售一節為真正，惟依民法第七百五十
九條之規定，蔡隆德既未經登記為共有人之一，亦不得處分其物權。況上訴人抗辯本
件係實地買賣，即買賣共有物之特定部分，而非買賣其應有部分，則依民法第八百十
九條第二項規定，亦應得共有人全體之同意（當時尚未有土地法第三十四條之一之規
定，故不適用土地法上開規定），故蔡隆德出售其份額一節縱屬真正，對全體共有人
亦不生效力。從而，被上訴人依據民法第七百六十七條、第八百二十一條規定，請求
上訴人分別拆除如附圖所示其所占用部分土地之地上物，並交還土地，自屬正當，應
予准許，為其心證之所由得，並敘明兩造其餘攻擊防禦方法無逐一論述必要之理由。
爰維持第一審所為上訴人敗訴之判決，駁回其上訴，經核於法並無違誤。上訴論旨，
仍執陳詞就原審取捨證據、認定事實之職權行使，指摘此部分原判決為不當，求予廢
棄，非有理由。
據上論結，本件上訴為無理由。依民事訴訟法第四百八十一條、第四百四十九條第一
項、第七十八條，判決如主文。
中      華      民      國    八十六    年      七      月    二十四    日
                              最高法院民事第五庭
                                  審判長法官  張  福  安
                                        法官  蘇  茂  秋
                                        法官  蘇  達  志
                                        法官  顏  南  全
                                        法官  葉  賽  鶯
      右正本證明與原本無異
                                              書  記  官
中      華      民      國    八十六    年      八      月      一      日
